【裁判字號】    97,交易,87
【裁判日期】    971208
【裁判案由】    過失傷害
【裁判全文】
臺灣高雄地方法院刑事判決              97年度交易字第87號
公  訴  人  臺灣高雄地方法院檢察署檢察官
被      告  甲○○
上列被告因過失傷害案件，經檢察官提起公訴（97年度調偵字第
655 號），本院判決如下：
    主  文
甲○○犯過失傷害罪，處有期徒刑參月，如易科罰金，以新臺幣
壹仟元折算壹日。
    事  實
一、甲○○未考領有駕駛執照，竟仍於民國96年5 月6 日9 時許
    ，騎乘車牌號碼OML-550 號重型機車，沿高雄縣林園鄉○○
    村○○路由南往北方向行駛，行至下厝路與中門路交岔路口
    欲右轉中門路時，本應注意轉彎車應讓直行車先行，且依當
    時情形，天氣狀況晴、日間有自然光線、路面狀況乾燥無缺
    陷、無障礙物及視距良好，依其智識、能力亦無不能注意之
    情事，詎竟疏未注意上情而貿然右轉，適有乙○○○騎乘車
    牌號碼XW6-390 號重型機車沿中門路由西往東方向行駛至該
    交岔路口，見狀閃煞不及，甲○○所騎乘之車牌號碼OML-55
    0 號重型機車之左後方與乙○○○所騎乘之車牌號碼XW6-39
    0 號重型機車之前方發生擦撞，致使乙○○○重心不穩，人
    車倒地，而受有右膝脛骨骨折、右踝骨折之傷害。甲○○於
    肇事後，留在現場，在未被有偵查犯罪職權之公務員發覺前
    ，向前往處理車禍之高雄縣警察局交通隊警員周俊傑坦承肇
    事而接受裁判。
二、案經乙○○○訴由高雄縣政府警察局林園分局報告臺灣高雄
    地方法院檢察署檢察官偵查起訴。
    理  由
一、按被告以外之人於審判外之言詞或書面陳述，除法律有規定
    者外，不得作為證據，刑事訴訟法第159 條第1 項定有明文
    ；被告以外之人於審判外之陳述，雖不符同法第159 條之1
    至159 條之4 之規定，而經當事人於審判程序同意作為證據
    ，法院審酌該言詞陳述或書面陳述作成時之情況，認為適當
    者，亦得為證據。當事人、代理人或辯護人於法院調查證據
    時，知有第159 條第1 項不得為證據之情形，而未於言詞辯
    論終結前聲明異議者，視為有前項之同意，同法第159 條之
    5 第2 項亦有明文。查本判決以下所引傳聞證據，均經被告
    於法院調查證據時，知有第159 條第1 項不得為證據之情形
    ，而未於言詞辯論終結前聲明異議，本院審酌上開證據作成
    時並無不合法定程序之情形，認為適當，依上開說明，應均
    有證據能力。
二、訊據被告甲○○固不否認於上述時間、地點，騎乘車牌號碼
    OML-550 號重型機車，與告訴人乙○○○騎乘之車牌號碼XW
    6-390 號重型機車發生擦撞，告訴人乙○○○人車倒地受有
    受有右膝脛骨骨折、右踝骨折等傷害，惟矢口否認有何過失
    傷害之犯行，辯稱：「當時我與告訴人同向沿中門路由西往
    東方向行駛，我行駛在前，告訴人從後撞我，就本件車禍我
    並無過失。」云云，然查：
  (一)被告於上述時、地騎乘車牌號碼OML-550 號重型機車，沿高
    雄縣林園鄉○○村○○路由南往北方向行駛，行至下厝路與
    中門路交岔路口右轉中門路，於此同時，告訴人乙○○○騎
    乘車牌號碼XW6-390 號重型機車沿中門路由西往東方向行駛
    至該交岔路口，兩車發生發生擦撞，致使乙○○○人、車倒
    地，受有右膝脛骨骨折、右踝骨折等傷害等情，業經證人即
    告訴人乙○○○於警詢、檢察事務官詢問時、及本院審理中
    證述詳盡（見警卷4至6頁、偵卷6頁、本院卷16至19頁），
    ，且有達福骨外科診所醫院診斷證明書1 份（見警第19頁）
    、道路交通事故現場圖1 紙、道路交通事故調查報告表(一)(二)
    各1 份（見警卷第13至25頁）及現場及車損蒐證相片共10幀
    （見警卷第8 至12頁）在卷足憑，堪以認定。
  (二)被告雖以前詞置辯，然被告當時騎乘機車之行徑方向由下厝
    路由南往北方向行駛至上述交岔路口，業據證人即告訴人乙
    ○○○證述如前，又依卷附之車損照片及道路交通安全事故
    現場圖顯示：被告所騎乘之機車左後方破損，告訴人所騎乘
    之機車右側有刮痕，及本案車禍發生後，告訴人機車在中門
    路外側車道留有東北、西南向、長約4 公尺之刮地痕為21.7
    公尺，此有前述道路交通事故現場圖1 紙及現場、車損照片
    10幀在卷可稽，依前述車輛車損及刮地痕之情形，佐以被告
    於本件車禍事故甫發生後，較少利弊得失考量之際，向到場
    處理本件車禍事故之員警周俊傑表示：「我騎機車沿下厝路
    右轉中門路（南向東），至上述肇事地點，…與乙○○○騎
    重機車沿中門路直行，乙○○○的機車從我機車左後車尾擦
    撞過來。」等語（見警卷第1 頁交通事故談話紀錄表），於
    偵查中檢察事務官詢問時對行車方向亦為相同之表示：「我
    騎機車在林園鄉○○路要右轉中門路」等語（見偵卷6 至7
    頁），堪認本件交通事故之經過係被告由下厝路由南往北方
    向行駛該路與中門路交岔路口右轉中門路，而與沿中門路由
    西往東方向行駛至該交岔路口之告訴人所騎乘之機車，發生
    擦撞。至被告經起訴後於本院審理中翻異前詞，改稱其係沿
    中門路由西往東方向行駛在前，遭行駛在後之告訴人由後追
    撞之辯解，與事實不符，業如前述，顯係卸責之詞，不足採
    信。
  (三)按汽車行駛至交岔路口時，轉彎車應讓直行車先行，道路交
    通安全規則第102 條第1 項第7 款所明定，被告對於上開規
    定自應知之甚詳，其駕駛汽車自應遵守前開規定，而本件事
    故發生時，天氣狀況晴、日間有自然光線、路面狀況乾燥無
    缺陷、無障礙物及視距良好等情，亦有前揭道路交通事故調
    查報告表(一)(二)各1 份及現場相片10幀足按，依被告之智識、
    能力並無不能注意之情事，被告行至上述交岔路口，竟疏未
    注意轉彎車應讓直行車先行，與告訴人所騎乘之直行機車，
    發生擦撞，被告上開駕駛行為顯有過失。而告訴人因被告前
    開駕駛過失行為，致人車倒地、受有右膝脛骨骨折、右踝骨
    折之傷害，則被告上開過失行為，與告訴人受有傷害間，顯
    具有相當因果關係。
  (四)綜上所述，本件事證明確，被告過失傷害犯行堪以認定。
三、核被告甲○○所為，係犯刑法第284 條第1 項前段之過失傷
    害罪。按汽車駕駛人，無駕駛執照駕車，因而致人受傷，依
    法應負刑事責任者，加重其刑至二分之一，道路交通管理處
    罰條例第86條第1 項定有明文。被告並未領有任何駕駛執照
    ，有公路監理電子閘門證號查詢汽車駕駛人結果1 紙可稽，
    其違規駕駛本件汽車肇事，因而致告訴人受傷，應依道路交
    通管理處罰條例第86條第1 項之規定，加重其刑。又被告於
    肇事後停留於案發現場，並於有偵查犯罪權限之機關及公務
    員發覺其犯罪前，主動向到場處理之員警周俊傑自承其因駕
    車發生前揭車禍，進而接受裁判，有高雄縣政府警察局道路
    交通事故肇事人自首情形紀錄表1 紙在卷可稽（本院卷第8
    頁），核與刑法自首之規定相符，爰依刑法第62條前段之規
    定，減輕其刑。並依法先加後減之。茲審酌被告未考領汽車
    駕駛執照，猶駕車行駛於道路，於通過本件交岔路口之際疏
    未注意轉彎車應讓直行車先行，貿然右轉，肇生本件事故，
    犯後迄今尚未與告訴人達成和解，且犯後否認犯行，態度不
    佳，並參以告訴人因本件車禍事故所受傷害等一切情狀，量
    處如主文所示之刑，並審酌本案犯罪情節、被告之資力、智
    識程度，諭知以新臺幣1 千元折算1 日之易科罰金折算標準
    。
據上論斷，應依刑事訴訟法第299 條第1 項前段、刑法第284 條
第1 項前段、第62條前段、第41條第1 項前段，刑法施行法第1
條之1 ，道路交通管理處罰條例第86條第1 項，判決如主文。
本案經檢察官丙○○到庭執行職務。
中    華    民    國    97    年    12    月    8     日
                       交通法庭    法  官  陳億芳
以上正本證明與原本無異。
如不服本判決應於收受送達後10日內向本院提出上訴書狀，並應
敘述具體理由；如未敘述上訴理由者，應於上訴期間屆滿後20日
內向本院補提理由書（均須按他造當事人之人數附繕本）「切勿
逕送上級法院」。
中    華    民    國    97    年    12    月    8     日
                                   書記官  林靜慧
中華民國刑法第284 條第1項（過失傷害罪）
因過失傷害人者，處6 月以下有期徒刑、拘役或5 百元以下罰金
，致重傷者，處1 年以下有期徒刑、拘役或5 百元以下罰金。


司法院資訊處製作；財團法人民間司法改革基金會備份。
